臺灣高等法院刑事判決
109年度交上易字第228號
上  訴  人  
即  被  告  何威  



上列上訴人因過失傷害案件，不服臺灣士林地方法院109年度交
易字第10號，中華民國109年5月7日第一審判決（起訴案號：臺
灣士林地方檢察署108年度調偵字第790號），提起上訴，本院判
決如下：
    主  文
原判決撤銷。
何威犯過失傷害罪，處拘役參拾日，如易科罰金，以新臺幣壹仟
元折算壹日。
    事  實
一、何威於民國108年3月7日12時40分許，駕駛車牌號碼000-000
    0號自用小客車，沿臺北市內湖區康寧路3 段由北往南方向
    行駛，行經康寧路3段168號麥當勞康寧店前時，本應注意轉
    彎車應讓直行車先行，並隨時採取必要之安全措施，而當時
    有日間自然光線、柏油路面無缺陷、無障礙物、視距良好等
    客觀環境，並無不能注意之情狀，竟疏未注意及此，貿然右
    轉欲進入麥當勞得來速車道，適陳麗坤騎乘車牌號碼000-00
    00號普通重型機車沿上開路段同向行駛至該處，見狀閃避不
    及，致何威駕駛車輛之右後輪框與陳麗坤騎乘機車之左前車
    身發生撞擊，陳麗坤因而人車倒地，受有左下肢多處挫擦傷
    之傷害。嗣何威於偵查機關知悉其為肇事人前，主動報警坦
    承肇事，並等待警員到場處理而接受裁判，始悉上情。
二、案經陳麗坤訴由臺北市政府警察局內湖分局（下稱內湖分局
    ）報告臺灣士林地方檢察署（下稱士林地檢署）檢察官偵查
    起訴。
    理  由
壹、程序方面
    按被告以外之人於審判外之陳述，雖不符刑事訴訟法第159
    條之1 至第159 條之4 之規定，而經當事人於審判程序同意
    作為證據，法院審酌該言詞陳述或書面陳述作成時之情況，
    認為適當者，亦得為證據；又當事人、代理人或辯護人於法
    院調查證據時，知有刑事訴訟法第159 條第1 項不得為證據
    之情形，而未於言詞辯論終結前聲明異議者，視為有前項之
    同意，刑事訴訟法第159條之5定有明文。經查，檢察官、上
    訴人即被告何威（下稱被告）於本院審判程序時就證據能力
    均表示沒有意見等語（本院卷第54至57頁），供述證據部分
    視為同意作為證據，本院審酌各該證據作成或取得時狀況，
    並無顯不可信或違法取得等情況，且經本院依法踐行證據調
    查程序並認為適當，而有證據能力；其餘資以認定本案犯罪
    事實之非供述證據，亦查無違反法定程序取得之情形，依刑
    事訴訟法第158條之4之反面解釋，亦有證據能力。
貳、實體方面
一、認定犯罪事實所依憑之證據及理由：
　㈠上開犯罪事實，業據被告於原審及本院審理時均坦承不諱（
    原審卷第54、64頁、本院卷第57頁），並據證人即告訴人陳
    麗坤於警詢、偵查指訴在卷（士林地檢署108年度偵字第954
    4號卷〈下稱偵卷〉第23至26、71至73頁），並有內湖分局道
    路交通事故現場圖、道路交通事故補充資料表、道路交通事
    故談話紀錄表、道路交通事故調查報告表（一）、（二）、
    現場暨車損照片在卷（偵卷第34至37、38、39、45、49頁）
    可稽，足認被告前開任意性自白確與事實相符，應堪採信。
　㈡道路交通安全規則第102條第1項第7款業有轉彎車應讓直行車
    先行之規定，而同規則第94條第3項亦規定汽車行駛時，駕
    駛人應隨時採取必要之安全措施等注意義務。本案案發時客
    觀上雖為雨天，但仍有日間自然光線，且柏油路面無缺陷、
    無障礙物、視距良好，並無不能注意之情狀，有前開道路交
    通事故調查報告表（一）可佐，難認有何不能注意之情事，
    被告右轉彎時竟疏於注意及此，亦未採取煞停等必要安全措
    施，進而肇事致告訴人受傷，自應負過失責任，臺北市車輛
    行車事故鑑定委員會109年2月12日鑑定意見書（案號：0000
    000000號）亦同此認定（原審卷第19至21頁）。而告訴人因
    此事故受有左下肢多處挫擦傷之傷害，亦有臺北市立聯合醫
    院忠孝院區108年3月11日驗傷診斷證明書附卷（偵卷第29頁
    ）可考，足認被告之過失與告訴人所受之傷害間有因果關係
    。
　㈢綜上所述，本案事證明確，被告犯行堪以認定，應依法論科
    。
二、論罪科刑
  ㈠被告行為後，刑法第284條業於108年5月29日修正公布，並自
    同年月31日施行，修正前原條文第1 項前段規定為「處6 月
    以下有期徒刑、拘役或5 百元以下罰金」，修正後規定刪除
    業務過失及普通過失之別，就過失傷害罪統一規定刑度為「
    處1 年以下有期徒刑、拘役或10萬元以下罰金」，刑度較修
    正前提高，是修正後之規定並無較有利於被告之情形，依刑
    法第2條第1項前段規定，被告所犯過失傷害犯行，自應適用
    被告行為時之法律即108年5月29日修正前刑法第284條第1項
    前段規定。
  ㈡核被告所為，係犯修正前刑法第284條第1項前段過失傷害罪
    。被告於肇事後，於職司偵查犯罪機關人員尚未發覺其過失
    傷害犯行前，主動報警陳報肇事人姓名及地點，並在現場等
    待內湖分局員警伏自強到場處理，有臺北市政府警察局道路
    交通事故肇事人自首情形紀錄表在卷（偵卷第40頁）可憑，
    該當自首要件，爰依刑法第62條前段規定減輕其刑。
三、撤銷改判之理由
　㈠原審認被告罪證明確，因予論罪科刑，固非無見。惟被告於
    原審判決後已與告訴人成立調解，被告於調解當日現場給付
    新臺幣（下同）2萬5,000元予告訴人，以賠償告訴人因本件
    車禍受傷所生之損害，並經告訴人當場收受及表示不再追究
    刑事上之責任而撤回告訴，此有本院審判筆錄、調解筆錄、
    告訴人刑事撤回告訴狀在卷（本院卷第47、48、54、59、60
    頁）可稽，此部分為本院程序中新發生之事證，涉及刑法第
    57條第10款量刑審酌時應注意之事項，且應予評價為減輕之
    事由，原審未及審酌據為量刑之依據，尚有未洽。是被告上
    訴意旨請求輕判為有理由，自應由本院將原判決予以撤銷改
    判。
　㈡爰以行為人責任為基礎，審酌被告於107年間曾有不能安全駕
    駛致交通危險罪之酒駕前案，有本院被告前案紀錄表在卷可
    稽，足認其素有輕忽其他用路人安全之心態，其對於交通安
    全之注意程度較低，仍未謹慎注意行車安全，於駕駛車輛轉
    彎時未能注意直行車動態及行車間距，即貿然右轉，且於發
    現危險時亦未採取任何必要安全措施，肇致本案事故發生等
    情；兼衡其於原審及本院審中坦承犯行，及已與告訴人達成
    和解並給付和解金之犯後態度；另斟酌告訴人之傷勢狀況及
    對本案之意見（偵卷第29頁、本院卷第47、48、59頁）、被
    告之過失程度及其自承之智識程度、家庭、生活、經濟狀況
    （原審卷第66、67頁）等一切情狀，量處如主文第二項所示
    之刑，並諭知易科罰金之折算標準。又被告前因不能安全駕
    駛致交通危險案件，經臺灣臺北地方法院以107年度交簡字
    第1890號判決，判處有期徒刑3月確定，甫於107年11月9日
    易科罰金執行完畢，自不符緩刑宣告要件，附此敘明。
據上論斷，應依刑事訴訟法第369條第1項前段、第364條、第299
條第1項前段，刑法第2條第1項前段、第284條第1項前段（修正
前）、第62條前段、第41條第1項前段，刑法施行法第1條之1 第
1項，判決如主文。
本案經檢察官張紜瑋提起公訴，檢察官劉斐玲到庭執行職務。
中　　華　　民　　國　　109 　年　　8 　　月　　18　　日
                  刑事第十一庭  審判長法　官  楊力進
                                      法　官  雷淑雯
                                      法　官  許文章
以上正本證明與原本無異。
不得上訴。
                                      書記官  范家瑜
中　　華　　民　　國　　109 　年　　8 　　月　　18　　日
附錄：本案論罪科刑法條全文
修正前刑法第284條
因過失傷害人者，處6月以下有期徒刑、拘役或5百元以下罰金，
致重傷者， 1年以下有期徒刑、拘役或5百元以下罰金。
從事業務之人，因業務上之過失傷害人者，處1年以下有期徒刑
、拘役或1千元以下罰金，致重傷者，處3年以下有期徒刑、拘役
或2千元以下罰金。